臺灣臺北地方法院刑事判決　　　　　　　　　　　　　九十二年度訴字第八五八號
　　公　訴　人　臺灣臺北地方法院檢察署檢察官
　　被　　　告　乙○○
右列被告因
一號），本院受理後（九十二年簡字第一七一一號），認為不宜以簡易判決處刑，改
以通常程序審理，判決如左：
    主  文
乙○○無罪。
    理  由
一、公訴意旨略以：被告乙○○明知綽號「阿倫」之不詳年籍男子，所交付之丙○○
    十三日下午二時三十分左右，在臺北市○○○路八十六號樓下，持上開變造特種
    文書及照片，委託不知情之新和平旅行社職員戊○○代為申辦
    華民國普通
    惠轉交長伶旅行社代為送件，為外交領事事務局承辦公務員察覺有異，始知上情
    ，並扣得變造之國民身分證、乙種國民兵役證書，因認被告涉有
    三條第一項之罪嫌（原聲請簡易判決處刑書認被告另涉犯刑法第二百十六條、第
    二百十二條、第二百十條之罪，業經到庭實行公訴之檢察官於本院九十二年九月
    十八日審理時捨棄此部分之起訴法條）。
二、按犯罪事實應依證據認定之，無證據不得認定犯罪事實。不能證明被告犯罪者，
    應諭知無罪之判決，刑事訴訟法第一百五十四條第二項、第三百零一條第一項分
    別定有明文。次按認定犯罪事實所憑之證據，雖不以直接證據為限，間接證據亦
    包括在內；然無論直接或間接證據，其為訴訟上之證明，須於通常一般之人均不
    致於有所懷疑，而得確信其為真實之程度者，始得據為有罪之認定，倘其證明尚
    未達到此一程度，而有合理性懷疑之存在，無從為有罪之確信時，自應為被告無
    罪之判決，最高法院七十六年度台上字第四九八六號判例意旨亦可參照。又按被
    告否認犯罪事實所持辯解縱使不能成立，除非有確實證據足以證明對於被告犯罪
    已無合理之懷疑外，不能遽為有罪之認定，最高法院九十二年台上字第二五七０
    號判決意旨亦堪參照，以此觀之，倘被告就犯罪事實所為先後辯解固有相互歧異
    之處，然無從僅憑此一歧異遽而認定被告所為辯解已不能成立者，更不能僅以此
    一歧異，遽為被告不利認定之依據。
三、訊據被告乙○○固不諱言有於九十年九月十三日下午三時許，持丙○○之國民身
    分證、乙種國民兵役證書等證件，及丙○○之照片、中華民國普通
    ，在臺北市○○○路八六號前，委託任職於臺北市○○○路八六號八樓之二之戊○○代為申請
    辯稱：伊藉由綽號「小龍」、姓名年籍不詳之成年男子結識綽號「阿倫」、姓名
    年籍不詳之成年男子，「阿倫」委託伊申請
    博取「阿倫」之好感以換取「阿倫」之投資，遂答應幫忙，伊向在旅行社工作之
    戊○○索取空白之中華民國普通
    並將丙○○之國民
    ，伊再將前開申請書併同前開丙○○之國民
    及丙○○之照片交予戊○○申辦
    中人，伊以為「阿倫」就是丙○○，不知道前開丙○○之國民
    兵役證書均經變造等語。
四、公訴意旨認被告乙○○涉犯
    坦認有於上揭時地委託戊○○代辦
    惠證述受被告委託申辦
    第一九七一０七號鑑驗通知書鑑驗扣案之丙○○國民
    世燕證述被告曾向伊提及可做人頭辦理假
    (一)被告於九十年九月十三日下午三時許，持丙○○之國民
      證書等證件，及丙○○之照片、中華民國普通
      路八六號前，委託任職於臺北市○○○路八六號八樓之二「新和平旅行社」之
      友人戊○○代為申請
      實，此外，復有扣案之中華民國普通
      國民
      正本等扣案可稽，此部分事實可堪認定。
    (二)又被告持以委託戊○○辦理
      事警察局以電子顯微觀測器、ＶＳＣ—１檢視，發現丙○○國民
      欄處之流水號碼、黑色印刷線條均發現有破壞痕跡，研判有變造之虞等情，有
      該局九十年十月八日刑鑑字第一九七一０七號鑑驗通知書一紙在卷可稽；且經
      本院核閱前開丙○○國民
      發，故本院另函詢核發上開國民
      附之丙○○補領國民
      分證上黏貼之照片並不相同，顯非同一人之照片，且依臺北縣淡水鎮戶政事務
      所之函覆，國民
      請書）之相片相同，有該所九十二年六月十一日北縣淡戶字第０九二０００二
      三四六號函一紙在卷可稽，是被告所持以申辦
      確經變造；以此論之，扣案丙○○乙種國民兵役證書上黏貼之相片與前開變造
      之國民
    (三)被告既然有持變造之丙○○國民
      明惠申辦
      之丙○○國民
      告有無公訴意旨所指
      及本院訊問中均堅詞否認有上揭主觀犯意，已如前述；至於證人戊○○經本院
      多次傳訊均未到庭，然依證人於警訊時之證言，不過證述被告有持丙○○國民
      身分證於上揭時地委託伊申辦
      變造，猶持以申辦
      無從期待證人對於被告是否具備上揭主觀犯意一節亦有知悉；本院另傳訊、拘
      提證人即遭變造
      倫」持用之0000000000號行動電話號碼申裝人甲○○、證人即前揭
      中華民國普通
      人庚○○及代理人己○○等四人，然均傳拘無著；本院又傳訊與己○○
      統一編號Ｚ000000000號相同號碼之證人丁○○，然證人丁○○並未
      申請（０二）00000000號電話使用，亦不認識被告、甲○○、丙○○
      、庚○○或綽號「阿倫」、「小龍」之人，伊先前因與己○○
      重號，故己○○於八十五年十二月六日重新配號為Ｚ000000000號等
      情，業據證人丁○○到庭證述明確（見本院九十二年十二月十八日訊問筆錄）
      ，復有卷附臺北市中山區戶政事務所八十九年十二月十一日北市中戶字第八九
      六一八八一一００號函可資佐證，是證人丁○○之證言，亦無從為被告不利認
      定之依據。
    (四)至證人辛○○固證稱：伊因積欠同事匡慧玲債務，被告代替匡慧玲索還，並建
      議伊可辦假
      訊之被告亦不諱言上情，然經本院詳細訊之證人辛○○，被告不惟建議證人可
      辦假
      照之詳情，依證人之瞭解，被告所謂辦假
      等語明確，依證人辛○○之證詞，被告不過係建議證人可辦理假
      ，然並未進而告知詳情，亦未表示可協助辦理之意，無從排除被告僅係就伊所
      知，隨口建議證人賺錢還債之可能途徑，不能執此即為被告有公訴意旨所指犯
      行之認定依據。
    (五)末查，被告就前揭中華民國普通
      填寫一節，固有供述先後不一致之情形（先供稱係「阿倫」填寫、次供稱係「
      小龍」填寫、後又供稱係「阿倫」自行填寫，見偵卷第九頁、第三十三頁、本
      院九十二年七月八日訊問筆錄）；就如何取得阿倫之行動電話及有無與阿倫以
      行動電話聯絡一節，亦有供述先後不一致之情形（先供稱不知阿倫之聯絡電話
      ，係警方查獲後始從與阿倫之電話聯絡中探知阿倫之行動電話，然並未撥通過
      ；次供稱於與阿倫見面時取得行動電話號碼，且曾經聯絡過，見偵卷第四頁、
      本院九十二年七月八日訊問筆錄），然此不一致之處均為被告與「阿倫」間聯
      絡之細節，依被告所言，「阿倫」既為「小龍」介紹方始認識，且被告將前揭
      偵訊時概括指稱係「小龍」填寫，亦難認為有何重大歧異之處；又所述行動電
      話號碼取得過程、聯絡細節雖有歧異，然被告於本院訊問中所稱有聯絡，尚未
      能謂即係電話撥通之意；至被告於警訊時供述取得國民
      證書、相片之時間，雖與其後所述時間略有出入，然亦不能據此認定被告即無
      自「阿倫」處取得前開證件之情。綜核上開供詞雖有歧異，然尚不足以此認定
      被告全部辯解均不能成立，況縱令被告所述確係不足採信，依前開說明，仍應
      有其他積極證據，方始能為被告不利認定之依據，然經本院調查，均無足資證
      明被告有主觀犯意而堪為被告不利認定之積極證據，已如前述，是徒以被告前
      開供述細節略有歧異之處，尚難為被告不利之認定。至公訴人另以被告所述「
      阿倫」特徵與扣案變造國民
      然不同，認為被告明知「阿倫」並非丙○○本人云云。然查：公訴意旨所指卷
      附國民
      因上開國民
      告所指「阿倫」特徵進行比對，況被告歷次所指「阿倫」特徵，亦難謂與上揭
      照片有何重大歧異之處，公訴人所指顯不一致云云，核實為公訴人片面臆測之
      詞，以此遽為被告明知「阿倫」並非丙○○本人，殊嫌率斷。至於被告就「阿
      倫」交付
      證人戊○○所述交付空白
      年九月十日將丙○○之國民
      請書交與被告），然證人戊○○經本院傳訊多次均未到庭，無從遽認證人戊○○前開證詞所述時間必然正確無誤，進而認被告之供詞即非可採，是此部分被
      告與證人戊○○間供、證述內容之細微歧異，亦無從為被告不利認定之依據。
五、綜上所述，被告所辯細節雖有若干前後歧異之處，然核無從遽而認定被告之辯解
    即屬不能採信，況亦無其他積極證據足認被告有明知國民
    為不實猶持以申辦
    意旨所指犯行，不能證明被告犯罪，依前揭說明，自應為被告無罪之諭知。
據上論斷，應依刑事訴訟法第四百五十二條、第三百零一條第一項，判決如主文。
本案經檢察官舒瑞金到庭執行職務
中　　　華　　　民　　　國　　九十三　　年　　　三　　　月　　 十八 　　日
                                      臺灣臺北地方法院刑事第十二庭
                                          審判長法　官 林銓正
                                                法  官 胡宏文
                                                法  官 張永宏
右正本證明與原本無異。
如不服本判決，應於判決送達後十日內，向本院提出上訴狀。
                                                書記官  黃瓊滿
中　　華　 　民　　國　　　九十三　　　　年　　　三　　　月　　十九　  日
